臺灣高雄地方法院刑事裁定
111年度毒聲字第604號
聲  請  人  臺灣高雄地方檢察署檢察官
被      告  馬英豪



上列被告因違反毒品危害防制條例案件，經檢察官聲請送觀察、
勒戒(111年度毒偵字第1659號)，本院裁定如下：
    主  文
甲○○施用第二級毒品，令入勒戒處所觀察、勒戒，其期間不得逾
貳月。
    理  由
一、聲請意旨如附件聲請書所載。
二、按犯毒品危害防制條例第10條之罪者，檢察官應聲請法院裁
    定，令被告入勒戒處所觀察、勒戒，其期間不得逾2月；依
    前項規定為觀察、勒戒或強制戒治執行完畢釋放後，3年後
    再犯第10條之罪者，適用本條前2項之規定，毒品危害防制
    條例第20條第1項、第3項分別定有明文。而上開所謂「3年
    後再犯」，只要本次再犯距最近1次觀察、勒戒或強制戒治
    執行完畢釋放，已逾3年者，即該當之，不因其間有無犯第1
    0條之罪經起訴、判刑或執行而受影響（最高法院刑事大法
    庭109年度台上大字第3826號裁定意旨參照）。
三、經查：
㈠、被告甲○○於民國111年3月31日15時許為警採尿時起回溯72小
    時內某時(不含公權力拘束期間)，在友人位於高雄市左營區
    之住處內，以將第二級毒品甲基安非他命置入玻璃球燒烤後
    吸食煙霧之方式，施用甲基安非他命1次乙節，業據被告於
    警詢及偵訊中坦承不諱，且其上開時間採尿送驗結果，確呈
    安非他命、甲基安非他命陽性反應，有勘察採證同意書、高
    雄市政府警察局少年警察隊偵辦毒品案件尿液採證檢驗對照
    表（尿液代碼：L0-000-000號）及正修科技大學超微量研究
    科技中心111年4月20日尿液檢驗報告（原始編號：L0-000-0
    00號）在卷可憑，足認被告上開任意性自白與事實相符。本
    件事證明確，被告於上述時間施用甲基安非他命之事實，堪
    可認定。
㈡、又被告前因施用毒品案件，經送觀察、勒戒後，認無繼續施
    用毒品傾向，於106年10月6日執行完畢釋放，並經臺灣高雄
    地方檢察署（下稱高雄地檢署）檢察官以106年度毒偵緝字
    第261號、第262號不起訴處分確定，迄今並無再為觀察、勒
    戒或強制戒治處遇之紀錄乙節，有臺灣高等法院被告前案紀
    錄表在卷可稽。本件係被告於前開觀察、勒戒執行完畢釋放
    3年後所為，依前揭說明，縱被告其間因犯施用毒品罪經起
    訴、判刑或執行，仍應依毒品危害防制條例第20條第3項規
    定，再予適用觀察、勒戒之機會。
㈢、至於被告於110年間因施用毒品案件，經臺灣橋頭地方檢察署
    (下稱橋頭地檢署)檢察官以110年度毒偵字第1638號為附命
    完成戒癮治療之緩起訴處分確定，緩起訴期間為自111年1月
    12日起至112年1月11日止，被告須完成戒癮治療程序，並按
    期履行預防再犯之必要命令等情，有緩起訴處分書及臺灣高
    等法院被告前案紀錄表在卷可稽。然「緩起訴處分之戒癮治
    療」與「觀察、勒戒或強制戒治」之處遇，因法律規定之程
    序、效果均不相同，已無法等同視之。即被告初犯（或觀察
    、勒戒、強制戒治執行完畢釋放3年後再犯）施用毒品，經
    為命戒癮治療之緩起訴處分，若遭撤銷，檢察官針對該次撤
    銷緩起訴之施用毒品犯行，或者戒癮治療履行完畢，檢察官
    針對之後施用毒品犯行，均仍應依毒品危害防制條例第20條
    或第23條之規定處理，亦可以再為緩起訴，然不得逕行起訴
    （最高法院110年度台上字第2096號判決意旨參照）。是被
    告前揭戒癮治療無論是否執行完畢，均無從認被告事實上已
    接受等同「觀察、勒戒或強制戒治」執行完畢之處遇，檢察
    官針對本次施用毒品犯行，向本院聲請觀察、勒戒，於法有
    據，併以說明。
㈣、本件聲請書載明被告另因販賣第三級毒品案件，經臺灣橋頭
    地檢署檢察官以110年度偵字第9666號案提起公訴，又被告
    施用之毒品種類繁多，且其經同前署檢察官以110年度毒偵
    字第1638號為附命完成戒癮治療之緩起訴處分確定，惟被告
    竟於緩起訴期間內，復犯本案犯行，顯見被告戒絕毒癮之意
    志不堅、自制力薄弱，且有其毒品來源，致屢犯施用毒品案
    件，若僅以寬鬆之緩起訴戒癮治療方式，難期待被告能完全
    戒絕毒癮，認不宜再給予附命戒癮治療之緩起訴處分（如附
    件）。而依卷證資料所示，被告於前案緩起訴處分期間再犯
    本件施用毒品行為，可見被告戒癮治療成效不彰，以被告屢
    犯施用毒品犯行，其有毒品來源，戒絕毒癮之意志不堅、自
    制力薄弱，此次若僅以寬鬆之機構外社區性戒癮治療，已難
    期待其能完全戒絕毒癮。又被告確有前揭案件經檢察官提起
    公訴，目前由臺灣橋頭地方法院（下稱橋頭地院）以110年
    度訴字第433號案件審理中，有上述前案紀錄表在卷可參，
    此部分也符合毒品危害防制條例第24條第4項授權訂頒之「
    毒品戒癮治療實施辦法及完成治療認定標準」，其中第2條
    第2項第1款規定「緩起訴處分前，因故意犯他罪，經檢察官
    提起公訴或判決有罪確定」，認礙於戒癮治療之期程，不適
    合為戒癮治療之緩起訴處分。是檢察官向本院聲請令被告入
    勒戒處所觀察、勒戒，以監禁式之治療方式，求短時間內隔
    絕被告之毒品來源，務使其專心戒除毒癮，核屬其裁量權之
    適法行使，形式上亦無裁量恣意或濫用之情，於法有據。末
    以，被告另因施用毒品（111年2月23日採尿），經橋頭地院
    以111年度毒聲字第396號裁定送觀察、勒戒，尚未執行，此
    有裁定、前案紀錄表在卷為佐，而依毒品危害防制條例所為
    之觀察、勒戒，屬保安處分之一種，故觀察、勒戒處分之執
    行，於觀察勒戒處分執行條例未規定之事項者，自應適用保
    安處分執行法之相關規定，此由觀察勒戒處分執行條例第2 
    條規定即明；又依保安處分執行法第4 條之1 規定意旨，宣
    告多數保安處分，期間相同者，執行其一。是本件被告受2
    個觀察勒戒裁定，檢察官應依保安處分執行法第4 條之1 之
    規定執行其一，被告不致於受到重覆執行之不利益，併以說
    明。
四、綜上所述，本件聲請為有理由，應予准許，依毒品危害防制
    條例第20條第3項、第1項，裁定如主文。
中　　華　　民　　國　　111 　年　　9 　　月　　2 　　日
                  刑事第三庭  法　官  林青怡
以上正本證明與原本無異。
如不服本裁定應於送達後5日內向本院提出抗告狀。
中　　華　　民　　國　　111 　年　　9 　　月　　6 　　日
                              書記官  蔡靜雯
【附件】聲請書乙份